臺灣臺北地方法院民事判決　　　　　　　　　　　　九十三年度訴字第二三八０號
　　原　　　告　　晉燁有限公司
　　法定代理人　　乙○○
　　訴訟代理人　　巫坤陽律師
　　被　　　告　　丙○○
　　兼訴訟代理人　甲○○
當事人間拆屋還地事件，本院於民國九十三年八月十七日言詞辯論終結，判決如下：
    主    文
被告應將坐落臺北縣新店市○○段四四地號土地上，面積九四點二七平方公尺之地上
物拆除，將土地返還原告。
被告應自民國九十三年三月一日起至地上物拆除返還前開土地之日止，按月給付原告
新臺幣伍仟陸佰伍拾陸元。
原告其餘之訴駁回。
訴訟費用由被告負擔。
本判決原告勝訴部分於原告以新台幣壹佰壹拾萬元供擔保後得假執行，但被告如以新
台幣佰貳拾捌萬元為原告供擔保後得免為假執行。
原告其餘假執行之聲請駁回。
    事實及理由
一按訴狀送達後，原告不得將原訴變更或追加他訴，但請求之基礎事實同一、不甚礙
  被告之防禦及訴訟之終結者，不在此限。民事訴訟法第二百五十五條第一項第二款
  、第七款訂有明文。本件原告九十三年五月廿五日起訴時僅列丙○○為被告，嗣於
  本件審理中之九十三年七月廿六日追加甲○○為被告，被告雖於同年八月十七日言
  詞辯論時表示不同意原告之追加，依前揭法律規定原告之追加並無不合，應予准許
  ，先予敘明。
二原告主張：原告於民國九十三年一月八日向鈞院民事執行處投標買受坐落台北縣新
  店市○○段四四地號，面積九四．二七平方公尺之土地，被告無權占有原告所有之
  土地，經原告屢次請求被告拆屋還地，迄不履行，依民法第七百六十七條之規定，
  原告本於所有權之行使，訴請排除被告之侵害，拆除地上物。並依侵權行為及不當
  得利之法律關係，請求被告自九十三年三月一日起至地上物拆除還地日止，依土地
  法第九十七條，請求以公告土地現值每平方公尺六萬元、按年息百分之十計算，即
  按月給付原告新台幣（下同）四萬七千一百卅五日元，計算式為：60000×94.27×
  10%×1/12＝47135。並聲明：(一)被告應將坐落臺北縣新店市○○段四四地號土地上
  ，面積九四點二七平方公尺之地上物拆除，將土地返還原告。(二)被告應自九十三年
  三月一日起至地上物拆除返還地之日止，按月給付原告四萬七千一百卅五元。(三)原
  告願供擔保聲請宣告假執行。
三被告則辯以：被告丙○○、甲○○夫妻
  被告丙○○於八十四年七月一日向被告甲○○之妹高美嫻（原名高吳珠月）承租台
  北縣新店市○○段四四地號蓋房子，原來土地上有一磚造的房子，被告二人將磚造
  的房屋上加蓋鐵皮屋，系爭土地上只有一間房屋，現在是被告二人住在該房屋，一
  、二樓都是被告在使用。被告與原告之前手吳美嫻（原名高吳珠月）間訂有基地租
  賃契約書，該租賃契約對於原告仍繼續存，在故原告不得主張被告係無權占有。又
  被告占用土地之面積尚未經確認，又系爭土地之申報地價為一萬二千元，原告以公
  告現六萬元核算損害金，於法不合。系爭土地位於高架橋下、交通不便、經濟活動
  不發達，應以申報地價年息百分之三核算損害金，原告請求按年息百分之十核算，
  顯屬偏高。並聲明：(一)原告之訴及其假執行之聲請均駁回。(二)如受不利判決，願供
  擔保聲請宣告免為假執行。
四按所有人對於無權占有或侵奪其所有物者，得請求返還之。對於妨害其所有權者，
  得請求除去之。有妨害其所有權之虞者，得請求防止之，民法第七百六十七條訂有
  明文。經查：
  (一)原告主張之事實，有其提出與其所述相符之不動產權利移轉證書、土地登記謄本
    為證，並經本院調閱九十一年度執字第一四九三三號卷宗屬實。
  (二)被告自承係被告將原來磚造的房屋上加蓋鐵皮屋，系爭土地上只有一間房屋，現
    在是由被告二人居住使用（九十三年八月十七日筆錄）。而自原告提出之現場照
    片觀之，只有中間一小部分為磚造，磚造四周及二樓部分均由被告加蓋鐵皮為一
    間房屋使用，應認被告二人對該建物有所有權及處分權。
  (三)被告丙○○與原告之前手吳美嫻（原名高吳珠月）間就系爭土地於八十四年七月
    一日訂有基地租賃契約，雖有本院九十一年度執字第一四九三三號卷宗內之基地
    租賃契約書影本可稽，惟該租賃契約業經本院於九十二年七月廿八日以執行命令
    除去，被告丙○○及吳美嫻均於九十二年八月間收受該除去租賃權裁定，應認被
    告丙○○及吳美嫻間之基地租賃契約業經除去，該租賃契約已不存在。
  (四)台北縣新店市○○路臨七之二號房屋，坐落於台北縣新店市○○段四四地號土地
    之全部及同段四三、四五、四八地號土地之一部分，該房屋占用四十四地號土地
    之面積為九十四．二七平方公尺，有如附圖之九十一年度執字第一四九三三號卷
    內台北縣新店地政事務所土地複丈成果圖可稽。而四十四地號土地全部之面積即
    為九十四．二七平方公尺，有土地登記謄本可稽。
  (五)原告為本件系爭土地所有人，被告既無正當權源而占用原告所有之系爭土地，則
    原告自得依民法第七百六十七條前段之規定，請求被告拆除坐落台北縣新店市○
    ○段四四地號土地內之地上物拆除，並將基地返還原告。
五按被告無權占有原告之土地，可能獲得相當於租金之利益，此為通常之觀念；無權
  占有他人之土地，係侵害該土地所有人之所有權，應構成侵權行為，被害人對於侵
  權行為人得請求賠償相當於租金之損害。最高法院著有六十一年台上字第一六九五
  號、六十七年台上字第三六二二號等判例可資參照。查被告無權占用系爭土地，業
  如前述，則原告依民法第一百七十九條、第一百八十四條，訴請被告賠償原告相當
  於租金之損害，即為有據。次按城市地方房屋之租金，以不超過土地及其建築物申
  報總價額年息百分之十為限，而此項規定於租用基地建築房屋者亦得準用。土地法
  第九十七條第一項、第一百零五條分別定有明文。其次，所謂土地價額係指法定地
  價而言；土地所有人依土地法所申報之地價為法定地價，除非土地所有權人未於公
  告期間申報地價者，才以公告地價（並非公告現值）百分之八十為其申報地價，土
  地法第一百四十八條、土地法施行法第二十五條、平均地權條例第十六條前段亦定
  有明文。經查，系爭土地九十三年一月之申報地價為每平方公尺一萬二千元，有原
  告提出之土地登記謄本附卷可稽。本院另審酌系爭土地坐落碧潭橋旁，土地利用尚
  未飽和，發展潛力待發展，建物鄰街約二．五公尺寬之巷道，土地臨街面正面寬約
  六尺，市場約距八百公尺範圍內、學校約距九百尺範圍內，大眾運輸有新店客運、
  捷運新店線等情狀（有九十一年度執字第二四九三三號卷內就系爭房屋之鑑定報告
  「鄰近市場供需」、「區域狀況」欄所載足憑），認系爭土地租金以該地申報總價
  額百分之六計算為適當，應認有據；是原告請求被告給付原告自九十三年三月一日
  起至拆屋還地日止，按月給付原告六千九百五十六元【計算式：12,000元x94.27平
  方公尺x6%x1/12 =5,656元（以月為單位之損害金)】部分為相當。
四綜上所述，被告所有之門牌號碼台北縣新店市○○路臨七之二號房屋，無權占用原
  告所有之臺北縣新店市○○段四四地號土地。從而，原告依據所有物返還請求權，
  訴請被告將坐落臺北縣新店市○○段四四地號面積九四點二七平方公尺土地上，面
  積九四點二七平方公尺之地上物拆除，將土地返還原告，並依民法一百八十四條、
  第一百七十九條侵權行為及不當得利規定，請求被告應自九十三年三月一日起至地
  上物拆除返還前開土地之日止，按月給付原告五千六百五十六元部分，為有理由，
  應予准許。至逾此部分之請求，為無理由，應予駁回。
五兩造陳明願供擔保以代釋明，聲請宣告假執行或免為假執行，經核原告勝訴部分，
  合於法律規定，爰分別酌定相當之擔保金額宣告之；至原告敗訴部分，其假執行之
  聲請因訴之駁回而失所依據，不應准許，應予駁回。
六本件事已臻明確，兩造所為之其他主張陳述並所提之證據，經審酌後，認均與本件
  之結論無礙，不再一一論述，併予敘明
七結論：本件原告之訴為一部有理由、一部無理由，依民事訴訟法第七十九條、第三
  百九十條第二項、第三百九十二條第二項判決如主文。
中　　　華　　　民　　　國　　九十三　　年　　　八　　　月　　三十一　　日
                                民事第五庭  法  官    周美雲
正本係照原本作成
如對本判決上訴，須於判決送達後廿日內向本院提出上訴狀
中　　　華　　　民　　　國　　九十三　　年　　　八　　　月　　三十一　　日
                                            書記官    王宜玲
